【裁判字號】    98,上易,552
【裁判日期】    981008
【裁判案由】    詐欺
【裁判全文】
臺灣高等法院高雄分院刑事判決         98年度上易字第552號
上  訴  人  臺灣高雄地方法院檢察署檢察官
被      告  丁○○
            乙○○
上列上訴人因被告詐欺案件，不服臺灣高雄地方法院98年度上字
第332 號中華民國98年6 月30日第一審判決（聲請簡易判決處刑
案號：臺灣高雄地方法院檢察署97年度偵字第32219 號），提起
上訴，本院判決如下：
    主  文
原判決關於丁○○部分撤銷。
丁○○犯幫助詐欺取財罪，累犯，處有期徒刑參月，如易科罰金
，以新台幣壹仟元折算壹日。
其他上訴駁回。
    事  實
一、丁○○可預見將個人之金融機構帳戶提供他人使用，將幫助
    他人作為掩飾或隱匿詐欺犯罪所得財物之用，竟基於縱使幫
    助他人詐欺財物亦不違背其本意之犯意，於民國97年8 月22
    日下午7 時許之後至同年月23日下午7 時許前之某時，在不
    詳地點，將其妻乙○○所有之高雄民族社區郵局帳號000000
    00000000號帳戶（下稱乙○○帳戶）提款卡、密碼及其子許
    喬幃所有之高雄鼎金郵局帳號00000000000000號帳戶（下稱
    許喬幃帳戶）提款卡、密碼同時提供予姓名年籍不詳之成年
    人使用。該姓名年籍不詳之成年人於取得上開帳戶資料後，
    旋基於詐欺取財之犯意，先後於：(一)97年8 月23日下午7 時
    許，以電話向丙○○佯稱因購物扣款方式錯誤須操作自動櫃
    員機辦理退款，丙○○因而陷於錯誤，於同日某不詳時間至
    不詳地點，依該姓名年籍不詳成年人之指示操作自動櫃員機
    ，致丙○○在高雄縣彌陀郵局之存款新台幣（下同）2 萬9
    千988 元匯至乙○○帳戶內，隨後即遭該姓名年籍不詳成年
    人領取。(二)97年8 月23日下午7 時30分許，以電話向戊○○
    佯稱因購物扣款方式錯誤須設定取銷付款，戊○○因而陷於
    錯誤，於同日下午7 時52分許至安慶郵局，依該姓名年籍不
    詳成年人之指示操作自動櫃員機，致戊○○在某不詳金融機
    構之存款2 萬9 千988 元匯至乙○○帳戶內，隨後即遭該姓
    名年籍不詳成年人領取。(三)97年8 月23日下午7 時37分許，
    以電話向甲○○佯稱須確認之前購物單據有無錯誤，甲○○
    因而陷於錯誤，於同日下午8 時25分許至台灣銀行頭份分行
    ，依該姓名年籍不詳成年人之指示操作自動櫃員機，致甲○○在台灣銀行頭份分行帳號000000000000000 號帳戶內7 千
    111 元存款匯至許喬幃帳戶內，隨後即遭該姓名年籍不詳成
    年人領取。(四)97年8 月23 日 下午9 時36分許，以電話向己○○佯稱因購物扣款方式錯誤須設定取銷付款，己○○因而
    陷於錯誤，於同日下午某時許至竹北市○○路7-11便利超商
    ，依該姓名年籍不詳成年人之指示操作自動櫃員機，致己○○在土地銀行新竹分行帳號000000000000號帳戶內之存款2
    萬9 千984 元匯至許喬幃帳戶內，隨後即遭該姓名年籍不詳
    成年人領取。
二、案經高雄市政府警察局三民第二分局移送臺灣高雄地方法院
    檢察署檢察官偵查後聲請簡易判決處刑。
    理  由
甲、撤銷改判部分（即丁○○有罪部分）
一、證據能力之說明：證人即被害人丙○○、戊○○、甲○○、
    己○○於警詢中陳述固係被告以外之人於審判外之言詞陳述
    ，但已經檢察官、被告於準備程序同意作為證據，且於言詞
    辯論終結前亦未聲明異議，本院審酌上開言詞陳述均無其他
    證據可認有錯誤性及虛偽性之可能，是依該言詞陳述作成時
    之情況，即認為適當，依刑事訴訟法第159 條之5 第2 項規
    定，自得為證據。
二、訊據上訴人即被告（下稱被告）丁○○否認有幫助詐欺取財
    犯行，被告丁○○辯稱其於97年8 月22日持乙○○、許喬幃
    之提款卡提款，並在許喬幃帳戶提款5 千元，約1 、2 日後
    ，因乙○○之妹有匯款入許喬幃帳戶，其要使用許喬幃提款
    卡提款時，始發現乙○○、許喬幃之提款卡不見，並無將乙○○、許喬幃之提款卡交付他人等語。
三、經查：
    (一)被害人丙○○、戊○○、甲○○、己○○分別於事實欄一
      所載時間各匯款2 萬9 千988 元、2 萬9 千988 元、7 千
      111 元、2 萬9 千984 元至被告乙○○及許喬幃之帳戶等
      事實，已經證人即被害人丙○○、戊○○、甲○○、己○○於警詢中陳述明白，並有自動櫃員機交易明細表、土地
      銀行新竹分行帳號000000000000號帳戶己○○存摺內頁、
      許喬幃帳戶客戶歷史交易清單、被告乙○○帳戶客戶歷史
      交易清單附卷可稽（見警卷第42、49、53頁、偵查卷第6
      頁、本院卷第59頁），自堪以認定。
    (二)又被告丁○○於97年8 月22日持被告乙○○及許喬幃之提
      款卡提款，而於同日以許喬幃提款卡提領5 千元之情，亦
      有許喬幃帳戶客戶歷史交易清單在卷足憑（見偵查卷第6
      頁），且經被告丁○○於警詢及本院審理中陳明（見警卷
      第9 頁、本院卷第42、74頁）；再參以被害人丙○○、戊○○、甲○○、己○○分別於97年8 月23日下午7 時許至
      同日下午9 時36分許之間接獲不詳年籍姓名成年人之電話
      詐騙。依此可佐自97年8 月22日下午7 時之後，至97年8
      月23日下午7 時許止，被告乙○○及許喬幃所有之提款卡
      已於上開期間內某時由不詳年籍姓名成年人持有，並迭用
      以行騙。
    (三)被告丁○○固辯稱其於97年8 月22日持乙○○、許喬幃之
      提款卡提款，約1 、2 日後，因乙○○之妹有匯款入許喬
      幃帳戶，其要使用許喬幃提款卡提款時，始發現乙○○、
      許喬幃之提款卡不見，並無將乙○○、許喬幃之提款卡交
      付他人等語。然參諸：
      1.被告乙○○之帳戶於97年3 月6 日提款3 萬元後，直至
        97年8 月23日下午7 時許被害人丙○○匯款進入前，期
        間並無存、提款情形，有被告乙○○帳戶客戶歷史交易
        清單在卷可佐（見本院卷第59頁），而被告丁○○與被
        告乙○○為夫妻，衡情當無不知被告乙○○帳戶於97年
        8 月22日並無存款之理。然被告丁○○於本院審理中竟
        陳稱其於97年8 月22日持乙○○之提款卡提款未果等語
         (見本院卷第74頁），其真實性顯屬可疑。
      2.又觀諸被告乙○○及許喬幃之帳戶客戶歷史交易清單所
        示（見偵查卷第6 頁、本院卷第59頁），自97年8 月22
        日下午7 時之後，至97年8 月26日止，期間除了被害人
        丙○○、戊○○、甲○○、己○○等人匯款外，並無其
        他匯款。是被告丁○○所稱其於97年8 月22日持被告乙○○及許喬幃之提款卡提款後，再因乙○○之妹有匯款
        入許喬幃帳戶而要提款時，始發現被告乙○○、許喬幃
        之提款卡不見等情節，亦難信為真實。
      3.另參以一般人倘遺失提款卡，必然盡速辦理掛失止付，
        此乃常人均知之理。是被告乙○○及許喬幃之提款卡倘
        係被告丁○○不慎「遺失」而遭他人隨機性拾取，該不
        詳年籍姓名成年人在無法確知被告乙○○及許喬幃之帳
        戶何時將遭掛失止付之狀況下，當無以被告乙○○及許
        喬幃之帳戶及提款卡作為詐欺財物使用，否則將發生無
        從取得詐欺所得款項之情形，且若如被告丁○○所辯相
        關密碼登載在卡片封套上，至多試行以密碼嘗試能否提
        款成功，少見立即以該帳戶用以對外行詐。是該不詳年
        籍姓名成年人於97年8 月22日下午7 時許被告丁○○領
        款後，旋於翌日（即97年8 月23日）下午7 時許起，接
        連詐騙被害人丙○○、戊○○、甲○○、己○○分別匯
        款進入被告乙○○及許喬幃之帳戶，而後提領完畢，足
        佐該不詳年籍姓名成年人可確實掌握使用被告乙○○及
        許喬幃之帳戶及提款卡無訛。況被告丁○○所辯2 張不
        同提款卡同時置放同一封套已與常情不合，且2 張提款
        卡密碼更同時註記在同一封套更是少見。是被告丁○○
        辯稱乙○○、許喬幃之提款卡係遺失，非無故交付他人
        等語，亦與常情不符，無從採信。
      4.至該不詳年籍姓名成年人固未同時取得被告乙○○及許
        喬幃帳戶之存摺，但此乃該不詳年籍姓名成年人基於考
        量後之作為，尚難據此為有利被告丁○○之認定。再被
        告丁○○雖因其後前往高雄市左營區福山郵局補摺，始
        遭郵局員工報警查獲，但被告丁○○既未提供存摺予他
        人使用，被告丁○○或認仍可使用被告乙○○及許喬幃
        帳戶之存摺而前往補摺查看現狀，況被告丁○○倘真知
        悉被告乙○○及許喬幃之提款卡遺失，被告丁○○竟前
        往郵補摺而非辦理掛失止付，被告丁○○所為頗違常情
        ，亦無從利依此作有利被告丁○○之判斷。
    綜上所述，被告丁○○所辯，應屬事後卸責之詞，不足採信
    ，被告丁○○提供被告乙○○及許喬幃之提款卡予他人使用
    而幫助詐欺取財，事證明確，犯行堪以認定。
三、核被告丁○○所為，係犯刑法第30條第1 項前段、第339 條
    第1 項之幫助詐欺取財罪。又被告丁○○前因懲治盜匪條例
    及妨害自由案件，經法院分別判處有期徒刑11年及4 月，定
    應執行刑有期徒刑11年2 月確定，於95年11月5 日假釋期滿
    未經撤銷視為執行完畢，有臺灣高等法院被告前案紀錄表附
    卷可憑，其於有期徒刑之執行完畢後，5 年內故意再犯有期
    徒刑以上之本罪，為累犯，應依法加重其刑。再被告丁○○
    為詐欺取財之幫助犯，乃依刑法第30條第2 項規定減輕其刑
    。被告丁○○上開刑之加減應先加後減。
四、原審不察，遽予被告丁○○無罪之諭知，自有未當。檢察官
    上訴意旨，指摘原判決此部分不當，非無理由，自應予撤銷
    改判。爰審酌被告丁○○正值青壯年，亦非無社會知識經驗
    之人，竟仍提供帳戶及提款卡予他人使用，幫助他人詐欺取
    財犯罪，造成被害人4 人財產損害，亦未賠償被害人達成和
    解，惟被害人損害金額非甚鉅等一切情狀，量處如主文所示
    之刑，並諭知易科罰金之折算標準。
乙、上訴駁回部分（即被告乙○○無罪部分）
一、聲請簡易判決處刑意旨以：被告乙○○得預見提供其個人所
    有之金融機構帳戶給不詳之人士使用，該帳戶可能被他人用
    來作為掩飾或隱匿犯罪所得財物之工具，竟基於幫助詐欺之
    犯意，於97年8 月間某日，在不詳地點，將伊所申辦之高雄
    民族社區郵局帳號：00000000000000號帳戶提款卡與密碼交
    給一位真實姓名年籍不詳之詐騙集團成員使用，該詐騙集團
    成員嗣於97年8 月23日19時許，向丙○○佯稱因其購物訂單
    製作錯誤，變成分期付款，須至自動提款機操作以便辦理退
    款，致丙○○陷於錯誤，於同日某時許持金融卡至某銀行之
    自動提款機，根據該詐騙集團成員指示操作鍵入相關按鍵後
    ，反將其銀行帳戶內之29,988元存款，轉匯至被告乙○○上
    開帳戶內；再於97年8 月23日19時30分許，自稱東森購物頻
    道人員，向戊○○佯稱因其簽單錯誤變成分期付款，造成每
    個月將自動扣款，須至自動提款機操作，致戊○○陷於錯誤
    ，於同日19時52分許，持金融卡至安慶郵局之自動提款機，
    根據該詐騙集團成員指示操作鍵入相關按鍵後，反將其銀行
    帳戶內之29 ,988 元存款，轉匯至被告乙○○上開帳戶內。
    因認被告乙○○涉犯幫助刑法第339 條第1 項詐欺取財罪嫌
二、公訴人認被告乙○○犯幫助詐欺取財罪嫌，係以被害人甲○○、己○○、丙○○、戊○○之指訴及自動櫃員機交易明細
    單、被告周貞開戶資料及交易清單附卷可佐，並參以一般通
    常智識之人為防盜領，均不至將金融卡、密碼置放於同一處
    ，且現今社會詐騙集團多係利用他人之帳戶行詐欺犯行，報
    章雜誌亦多有報導，被告乙○○為年過30之正常智識之人，
    當無不知悉之理，則被告乙○○倘確實遺失提款卡，竟未辦
    理掛失，顯與常情有違。再被告乙○○之提款卡苟非提供詐
    騙集團成員使用，詐騙集團成員應無使用來路不明之提款卡
    ，甘冒提款卡遭掛失而無法提領詐騙金額之風險。綜上各情
    ，資為論據。
三、訊據被告乙○○否認有幫助詐欺取財之犯行，辯稱其提款卡
    確實遺失，並無提供他人使用等語。
四、經查，被害人丙○○、戊○○於事實欄一所載時間因遭姓名
    年籍不詳成年人詐騙，因而分別匯款2 萬9 千988 元至被告
    乙○○帳戶之事實，已如前述，固堪認定。然被告乙○○於
    本院調查中已陳稱其於97年8 月22日上午上班前將其本人及
    許喬幃所有之提款卡交予被告丁○○領款，其後即未詢問提
    款卡之事等語（見本院卷第43頁）；而參以同案被告丁○○
    於警詢及本院審理中亦陳述係其於97年8 月22日下午7 時許
    持被告乙○○及許喬幃所有之提款卡提款，其後於97年8 月
    24 日 晚間始發現提款卡遺失等語（見警卷第9 頁、本院卷
    第42 、74 頁）。足見被告乙○○及許喬幃所有之提款卡自
    97年8 月22日起即未在被告乙○○持有保管中，是被告乙○○顯無法將其及許喬帳之提款卡交付他人使用。此外，復無
    其他積極證據足佐被告乙○○與被告丁○○間事先有將提款
    卡交付他人使用之意思聯絡及推由被告丁○○交付他人一節
    ，被告乙○○有無基於幫助人詐欺取財犯罪而提供提款卡予
    他人使用，自屬無法證明。
五、原審以不能證明被告乙○○犯罪而諭知無罪之判決，核無不
    合，檢察官上訴意旨，指摘原判決此部分不當，為無理由，
    應予駁回。
據上論結，應依刑事訴訟法第368條、第369 條第1 項前段、第
364 條、第299 條第1 項前段，刑法第30條、第339 條第1 項、
第47條第1 項、第41條第1 項、刑法施行法第1 條之1 ，判決如
主文。
本案經檢察官李門騫到庭執行職務。
中    華    民    國    98    年    10    月    8     日
                  刑事第八庭    審判長法  官   洪兆隆
                                      法  官   張盛喜
                                      法  官   郭玫利
以上正本證明與原本無異。
不得上訴。
中    華    民    國    98    年    10    月    8     日
                                      書記官   楊茱宜
附錄本件判決論罪科刑法條
中華民國刑法第339條第1項：
意圖為自己或第三人不法之所有，以詐術使人將本人或第三人之
物交付者，處5 年以下有期徒刑、拘役或科或併科1 千元以下罰
金。


司法院資訊處製作；財團法人民間司法改革基金會備份。
